【裁判字號】    89,訴,482
【裁判日期】    890621
【裁判案由】    山坡地保育利用條例
【裁判全文】
臺灣臺北地方法院刑事判決                          八十九年度訴字第四八二號
    公  訴  人  臺灣臺北地方法院檢察署檢察官
    被      告  乙○○
                丙○○
    共      同
    選任辯護人  胡坤佑
右列被告等因違反山坡地保育利用條例案件，經檢察官提起公訴（八十八年度偵字第
一三六六四號）及移送併辦（八十九年度偵字第五九三八號、第五九四０號），本院
判決如左：
    主  文
丙○○在公有山坡地內，擅自設置工作物，處有期徒刑拾月。緩刑參年。
李阿蓮免訴。
    事  實
一、丙○○明知台北縣石碇鄉○○段後坑子小段第五一七號土地係國有土地，且業經
    台灣省政府報請行政院核定公告列屬山坡地，並為上有竹、木群生之森林，詎竟
    於民國（下同）八十年五月間，擅自於上開土地內建築面積一百二十五平方公尺
    （起訴書誤載為五十平方公尺）之木、磚造房屋一棟。嗣經楊華於八十七年十月
    二十二日向法務部提出檢舉，發交台灣台北地方法院檢察署檢察官偵查，始查獲
    上情。
二、案經台灣台北地方法院檢察署檢察官自行簽分偵查起訴（八十八年度偵字第一三
    六六四號）及台北縣警察局新店分局移請台灣台北地方法院檢察署檢察官移送併
    辦（八十九年度偵字第五九三八號、第五九四０號）。
    理  由
一、訊據被告高默鎮對於上開犯行坦承不諱，核與證人即經濟部台北水源特定區管理
    委員會人員甲○○證述之情節相符，並有台北水源特定區現況巡查報告表、違章
    建築勒令停工通知單、違章建築拆除通知單、台灣省山坡地範圍地段明細表等影
    本各一紙、照片影本二紙、檢察官履勘現場筆錄一件暨照片三十六張、財政部國
    有財產局台灣北區辦事處函一件、台北縣新店事務所函暨照片三張、土地複丈成
    果圖、土地登記謄本各一紙附卷可稽，事證明確，被告高默鎮之犯行堪以認定。
二、按山坡地保育利用條例第三十四條第一項之規定，於被告丙○○實行上開犯罪後
    ，業於八十七年一月七日修正公布，核以修正前之法律較有利於被告丙○○，是
    被告丙○○所為，應成立修正前山坡地保育利用條例第三十四條第一項之罪。爰
    審酌被告丙○○犯罪之動機、目的、手段、品行、智識程度、所生危害及犯罪後
    之態度等一切情狀，量處如主文所示之刑。又被告丙○○前未曾受有期徒刑以上
    刑之宣告，有臺灣高等法院檢察署刑案紀錄簡覆表一件在卷可按，茲念其年近古
    稀，且其已經拆除系爭工作物而遷居他處一節，業經證人甲○○證述明確，並有
    照片二紙在卷足據，經此次起訴審判，宣告有期徒刑十月，當知有所警惕，應無
    再犯之虞，本院因認被告丙○○所受刑之宣告，以暫不執行為適當，爰併宣告緩
    刑三年，以啟自新。
三、公訴意旨另以：被告李阿蓮明知台北縣石碇鄉○○段後坑子小段第五一六號土地
    係國有土地，且業經台灣省政府報請行政院核定公告列屬山坡地，詎竟於八十年
    五月間，擅自於上開土地內建築面積分別為二百十一、一百三十五平方公尺之Ｒ
    Ｃ磚造、木材鐵皮房屋二棟，因認被告李阿蓮涉有山坡地保育利用條例第三十四
    條第一項之罪嫌。
四、按案件曾經判決確定者，應諭知免訴之判決，刑事訴訟法第三百零二條第一款定
    有明文。訊據被告李阿蓮辯稱：本件之前已經判過一次，當時將舊有房屋拆除後
    ，打算重新整地建築房屋，整地後尚未建築即遭移送等語。經查，本件被告李阿
    蓮前因八十年三月間在台北縣石碇鄉○○段後坑子小段第四二六號國有土地擅自
    墾殖，業經本院於八十年八月三十一日，以八十年度訴字第一五九一號判處有期
    徒刑六月，緩刑參年確定，有台灣高等法院檢察署刑案紀錄簡覆表在卷可稽，並
    經本院調閱該案卷宗無訛；雖本院於該案中所認定被告擅自墾殖國有山坡地之地
    號（即台北縣石碇鄉○○段後坑子小段第四二六號），與本案起訴之地號（即同
    小段第五一七地號）不同，惟台北水源特定區管理委員會人員於八十年間查報被
    告李阿蓮擅自設置系爭工作物時，本以為被告李阿蓮擅自設置之工作物係位於同
    小段第五二二地號，有台北水源特定區現況巡查報告表、違章建築勒令停工通知
    單、違章建築拆除通知單等影本各一紙附卷可稽，核與前案台北縣政府於八十年
    五月二十五日函送被告李阿蓮予台灣台北地方法院檢察署檢察官偵辦之函文，及
    嗣後台北水源特定區管理委員會函及會勘紀錄所載之地號均屬相同，則本案經檢
    察官履勘現場命台北縣新店地政事務所人員測量後，所得地號雖與前案未經測量
    即認定之地號不同，當係由於前案未經囑託地政機關測量所致，被告李阿蓮所稱
    當時打算在同一地點整地建屋等語應屬可信，參諸本件被告李阿蓮犯罪之時間，
    與前案並僅相隔二月左右，則被告上開二犯行間，時間緊接，方法相同，又觸犯
    同一罪名，當係基於概括犯意為之，應屬連續犯；是本件被告李阿蓮被訴之犯罪
    ，核與上開經判決確定之犯罪，有裁判上一罪之關係，依照首開說明，應為諭知
    免訴之判決。此外，被告李阿蓮已經拆除系爭工作物而遷居他處，業經證人甲○
    ○證述明確，並有照片三紙在卷足憑，附此敘明。
據上論斷，應依刑事訴訟法第二百九十九條第一項前段、第三百零二條第一款，修正
前山坡地保育利用條例第三十四條第一項，刑法第十一條前段、第二條但書、第七十
四條第一款，罰金罰鍰提高標準條例第一條前段，判決如主文。
本案經檢察官吳春麗到庭執行職務。
中    華    民    國        八十九        年        六    月    二十一  日
                                          臺灣臺北地方法院刑事第七庭
                                              法  官  楊  代  華
右正本證明與原本無異。
如不服本判決，應於判決送達後十日內，向本院提出上訴狀。
                                              書記官  許  博  為
中    華    民    國        八十九        年        六    月二十八  日
附錄本案論罪科刑法條全文：
山坡地保育利用條例第三十四條第一項
在公有或他人山坡地內，擅自墾殖或設置工作物者，處六月以上五年以下有期徒，得
併科三萬元以下罰金。


司法院資訊處製作；財團法人民間司法改革基金會備份。
